【裁判字號】    99,上易,20
【裁判日期】    990610
【裁判案由】    損害賠償
【裁判全文】
臺灣高等法院花蓮分院民事判決          99年度上易字第20號
上  訴  人  乙○○
訴訟代理人  吳漢成律師
被  上訴人  甲○○
訴訟代理人  邱聰安律師
上列當事人間請求損害賠償事件，上訴人對於中華民國99年2月1
0日臺灣臺東地方法院97年度訴字第165號第一審判決提起上訴，
，本院於民國99年5月13日言詞辯論終結，判決如下：
    主      文
上訴駁回。
第二審訴訟費用由上訴人負擔。
    事實及理由
一、被上訴人起訴主張：臺東縣海端鄉○○段233-1地號土地為
    被上訴人所有，同段226地號土地為上訴人所有。緣上訴人
    於民國96年3月15日下午2時許，與另2名友人在226地號土地
    點火引燃雜草進行火耕整地，上訴人本應遵守消防法第14條
    第1款暨同法施行細則第17條，應在引火地點四周設立3公尺
    寬之防火間隔及配置適當之滅火設備，並向主管機關申請許
    可等規定，以及撲滅火勢時，應注意俟火苗完全熄滅，並確
    定不因風勢幫助再燃等情，而依當時情狀，上訴人並無不能
    注意之情，詎上訴人先未遵守上開規定即進行火耕，復於引
    火後，又未使火苗徹底熄滅，並因預防延燒措施及設置不足
    ，致零星火苗在風力助長下復燃，延燒至被上訴人所有233-
    1地號土地及其配偶司訓妹所有227地號土地，致被上訴人所
    有如附件一所示之果樹被燒毀，依臺東縣96年辦理徵收土地
    農林作物補償費查估基準計算後，合計損失價值為新臺幣（
    下同）1,025,420元，爰依民法184條第1項規定提起本訴，
    聲明：上訴人應給付被上訴人1,025,420元，及自訴狀送達
    上訴人翌日起至清償日止，按週年利率5%計算之利息。上訴
    人則以：被上訴人在本案主張燒燬之果樹數量遠高於其警詢
    時陳稱約80顆左右之數量。又其主張之果樹種類，豈有可能
    同時存在夏季出產與冬季出產之果樹，此外被上訴人未能證
    明其種植果樹數量，且遭燒燬之果樹亦為甫種植之新樹，單
    價僅數10元，全部價格應未逾1,000元等語，資為抗辯，並
    聲明駁回被上訴人之訴。
二、原審判命上訴人應給付被上訴人311,000元，及自97年7月8
    日起至清償日止，按週年利率5%計算之利息，另駁回被上訴
    人其餘之訴。(一)上訴人對原審判命給付部分提起上訴，補充
    陳述略以：被上訴人於警卷中陳稱其損失之果樹種類及數量
    ，仍屬被上訴人自己之主張，實無從作為其本身請求之證明
    。又證人胡德正所為陳述與附件二內容所載之果樹種類、樹
    齡及數量均甚有差距，不能認為被上訴人已盡舉證責任。又
    事故現場雖有火勢燒燬之痕跡，但樹木仍然存留，如於當時
    經被上訴人清點，應無舉證之困難，是無適用民事訴訟法第
    222條第2項餘地。並聲明原判決不利於上訴人部分廢棄，前
    開廢棄部分，被上訴人在原審之訴駁回。(二)被上訴人對原審
    判決駁回部分並未上訴，對於上訴人前開上訴補充陳述略以
    ：證人胡正德已在原審證述被上訴人土地上有種植芒果、李
    子、文旦、楊桃、龍眼、椰子等果樹，其每年幫助被上訴人
    割草2次，而無法確認棵數，乃合乎情理，此外被上訴人之
    子王皓暹亦可證明被上訴人之損失。實際上被上訴人之損失
    應不止於原判決所認定之樹種及數量，僅因匆促下未加詳查
    而於警詢錯估損失，並聲明駁回上訴。
三、按因故意或過失，不法侵害他人之權利者，負損害賠償責任
    。民法第184條第1項定有明文。經查，上訴人因公共危險案
    件，經臺灣臺東地方法院檢察署檢察官97年度偵續字第4號
    提起公訴，臺灣臺東地方法院97年度訴字第172號刑事判決
    處上訴人拘役40日、本院98年度上易字第92號駁回上訴等情
    ，有臺東縣警察局關山分局關警刑字第0960033619號（下稱
    警卷）、臺灣臺東地方法院檢察署97年度偵續字第4號、96
    年度偵字第1265號偵查卷宗、臺灣臺東地方法院97年度訴字
    第172號刑事卷宗等影本及本院98年度上易字第92號刑事判
    決影本為證，堪信上訴人過失引火致燒燬被上訴人233-1地
    號土地上果樹屬實。準此，上訴人過失行為，觸犯刑法第17
    5條第3項規定，侵害被上訴人果樹之財產權，故上訴人應就
    被上訴人所受損害負賠償責任。
四、次按當事人主張有利於己之事實者，就其事實有舉證之責任
    。但法律別有規定，或依其情形顯失公平者，不在此限，民
    事訴訟法第277條定有明文。復按原告對於自己主張之事實
    已盡證明之責後，被告對其主張，如抗辯其不實並提出反對
    之主張者，則被告對其反對之主張，亦應負證明之責，此為
    舉證責任分擔之原則，最高法院著有18年上字第2855號判例
    。查被上訴人警詢時陳稱遭毀損之果樹大約80棵，損失金額
    包含買種苗、整地、施肥及工資約50萬元等語（見警卷第5
    頁），與其於本案中主張燒燬果樹396棵，損失金額1,025,4
    20元相差甚遠，孰為可信，應先由被上訴人負舉證之責。經
    查，觀諸被上訴人製作筆錄時間為96年3月17日，距事發時
    間相隔2日，參以火災現場勘查紀錄及原因研判書紀錄（見
    警卷第45頁）可知，僅有233-1地號土地上部分果樹遭燒燬
    ，並非全數果樹盡遭燒燬，則被上訴人以2天時間勘查受損
    果樹應十分充裕，且斯時記憶最為深刻，被上訴人既於警詢
    陳稱毀損果樹約80顆，自較為可信。而被上訴人233-1地號
    土地上部分果樹遭燒燬乙情，除消防人員進行實地勘查，製
    作火災現場勘查紀錄及原因研判書附卷可稽外。被上訴人另
    聲請傳訊之證人胡德正於原審到庭亦證稱：被上訴人於事發
    前種植果樹大概有龍眼、釋迦、葡萄、柚子、紅肉李、黃肉
    李、柿子、芭樂等，但果樹數量不清楚。但經被上訴人訴訟
    代理人提示有無見到樟樹、水蜜桃、芒果、文旦、葡萄柚、
    茂谷、楊桃、芭樂、枇杷、荔枝、龍眼、椰子、木瓜、檳榔
    、鳳梨釋迦、釋迦、蓮霧、咖啡等以及樹齡等問題，證人胡
    德正答稱沒有見到水蜜桃、茂谷及咖啡，不清楚釋迦種類之
    區分，但其餘則有見到。椰子樹齡約10幾年至20年，樟樹樹
    齡大約6、7年，其他樹齡大概是10幾年等語。稽諸證人胡德
    正每年幫忙被上訴人割草2次以觀，證人胡德正自無可能熟
    記所有果樹種類，如熟知所有果樹，反與常情相違，且證人
    胡德正並無全部附和被上訴人訴訟代理人提示之樹種，且就
    樹齡部分證詞與被上訴人警詢時所稱遭毀損果樹如附件二內
    容大致相符，故證人胡德正證詞尚堪可採。從而，被上訴人
    於原審提出附件二說明其於警詢所述遭毀損果樹85棵，與警
    詢概述約80棵差異不大，且與證人胡德正證詞若干相符，故
    被上訴人燒燬之果樹、數量及樹齡應以附件二記載為據。
五、被上訴人就附件二遭燒燬果樹之損失，請求上訴人依臺東縣
    96年辦理徵收土地農林作物補償費查估基準計算賠償，並提
    出臺東縣辦理徵收土地農林作物、魚類及畜禽補償遷移費查
    估基準為證。觀之上開查估基準係就每10公畝之補償數量、
    樹齡估算，準此，每10公畝相當於100平方公尺，被上訴人
    所有233-1地號土地面積為3,258平方公尺，應得適用該查估
    基準。準此，被上訴人聲請傳訊證人胡德正，證明其土地上
    燒燬之果樹種類及樹齡，核與警詢時所述內容大致相符，上
    訴人自應就其抗辯提出證據資料，但上訴人並未提出任何資
    料供本院參酌，僅爭辯被上訴人上開舉證未足，被上訴人所
    有233-1地號土地遭燒燬之果樹為甫種植之新樹，單價僅數
    10元，全部價格應未逾1,000元等詞，為不可採。從而，被
    上訴人依據民法第184條第1項規定，依臺東縣96年辦理徵收
    土地農林作物補償費查估基準計算附件二所載果樹損失金額
    為311,000元，乃屬客觀有據，且未逾其於警詢主張損失金
    額50萬元，應予准許。
六、綜上所述，被上訴人依民法第184條第1項規定，請求上訴人
    給付311,000元，及自訴狀送達上訴人之翌日即97年7月8日
    起至清償日止，按週年利率5%計算之利息，為有理由，應予
    准許。是原審判命上訴人給付上開本息，於法並無不合。上
    訴意旨指摘原判決不當，求予廢棄改判，為無理由，應予駁
    回其上訴。
七、據上論結，本件上訴為無理由，依民事訴訟法第449條第1項
    、第78條，判決如主文。
中    華    民    國    99    年    6     月    10    日
                   民事庭審判長法  官  謝志揚
                               法  官  賴淳良
                               法  官  劉雪惠
以上正本係照原本作成。
本件不得上訴。
中    華    民    國    99    年    6     月    10    日
                                書記官 李德霞

司法院資訊處製作；財團法人民間司法改革基金會備份。
